臺灣臺北地方法院民事判決　　　　　　　93年度訴字第4354號
原　　　告　乙○○
訴訟代理人　王淑琍律師
被　　　告　甲○○
上列當事人間侵權行為損害賠償事件，原告提起附帶民事訴訟，
經本院刑事庭移送前來，本院於中華民國94年1月27日言詞辯論
終結，判決如下：
    主  文
被告應給付原告新台幣肆拾萬元及自民國93年9月2日起至清償日
止，按週年利率5%計算之利息。
被告應於台灣牙醫界雜誌刊登如附件所示之道歉啟示壹頁。
原告其餘請求駁回。
訴訟費用由被告負擔十分之一，餘由原告負擔。
本判決第一項得假執行。
原告其餘假執行之聲請駁回。
    事實及理由
一、本件被告未於最後言詞辯論期日到場，核無民事訴訟法第38
     6條各款所列情形，爰依原告之聲請，由其一造辯論而為判
    決。
二、原告起訴主張：原告係執業牙醫，於民國93年總統大選期間
    ，擔任台北市牙醫師連宋後援會會長，為使台北市牙醫師知
    悉成立牙醫師泛藍挺連宋後援會之始末，撰寫「成立牙醫師
    泛藍挺連宋後援會之始末」乙文，經「北市牙醫」雜誌於93
    年2月1日第15卷第18期第52頁至第54頁刊出。詎被告竟於閱
    後撰寫「乙○○侮衊陳總統」一文，向「北市牙醫」及「台
    灣牙醫界」等雜誌社投稿，經台灣牙醫界於93年3月20日200
    4年23卷第3期第30至32頁刊載，被告於文章中謂「．．．，
    乙○○指控、侮衊陳水扁總統，．．．，我們應該對此煽動
    、侮衊的指控加以唾棄才好」、「乙○○．．．為文指控、
    煽動、侮衊實在十分不道德」、「乙○○在長達四頁的文約
    3700字中，除充滿侮衊及煽動之能事外，其實並不實在」、
    「乙○○一味抹煞事實兼抹黑」、「莫非乙○○是對岸的馬
    前卒？」、「乙○○無的放矢」、「何以乙○○會如此是非
    不明？」、「他的頭殼豈是正常的嗎？」、「乙○○既矛盾
    且像誰家的低能兒一般」、「這種人（指連宋）謂老實、可
    靠、穩當，乙○○必定是同類型的人，無人格者，才會欣賞
    這種無人格者」、「乙○○唾棄正人君子，而煽動牙醫界同
    仁選無人格者，他的為人可悲」等足以貶損原告社會地位及
    名譽之言詞，公然侵害原告之名譽及人格權，使原告受有精
    神上極大之痛苦，爰依侵權行為之法律關係，求命判決被告
    給付新台幣5,000,000元及法定遲延利息，並於台灣牙醫界
    雜誌及北市牙醫雜誌刊登如附件所示之道歉啟示，以為回復
    原告名譽之方法等語。並聲明：（一）被告應給付原告5,00
    0,000元及自起訴狀繕本送達翌日即93牛9月2日起至清償日
    止，按週年利率5%計算之利息。（二）被告應於台灣牙醫界
    雜誌及北市牙醫刊登如附件所示之道歉啟示。（三）原告願
    供擔保，請准宣告假執行。
三、被告則以：被告撰文內容僅係質疑，並未論斷原告之為人，
    不足以貶損原告社會上之地位，且被告並未於北市牙醫雜誌
    發表任何文章，並無於該雜誌刊登道歉啟示之必要，又原告
    請求賠償之金額亦屬過高等語，資為抗辯。並聲明：原告之
    訴及假執行之聲請均駁回。
四、原告主張被告於 93年3月20日在台灣牙醫界雜誌2004年23卷
    第 3期第30至32頁發表「乙○○侮衊陳總統」，內容公然刊
    登「何以乙○○如此是非不明？」、「他（指原告）的頭殼
    豈是正常的嗎？」、「乙○○必定是同類型的人，無人格者
    ，才會欣賞這種無人格者」、「可見乙○○既矛盾且像誰家
    的低能兒一般」等文字等情，有卷附刑事判決足參（見本院
    卷第45頁），且為被告所不爭執，自堪信為真。本件兩造所
    爭執者厥為，被告所為前開言論是否足以損害原告之名譽？
    茲論述如下：
    （一）按不法侵害他人之名譽者，被害人雖非財產上之損害
          ，亦得請求賠償相當之金額；其名譽被侵害者，並得
          請求回復名譽之適當處分；民法第195條第1項。又民
          法上名譽權之侵害非即與刑法之誹謗罪相同，名譽有
          無受損害，應以社會上對個人評價是否貶損作為判斷
          之依據，苟其行為足以使他人在社會上之評價受到貶
          損，不論其為故意或過失，均可構成侵權行為，其行
          為不以廣佈於社會為必要，僅使第三人知悉其事，亦
          足當之（最高法院 90年台上字第646號判例意旨參照
          ）。
    （二）本件原告為台北市牙醫師公會大陸事務委員會顧問兼
          全國牙醫師泛藍挺連宋後援會會長，此有卷附原告學
          經歷表足參（見本院卷第37頁），在牙醫界顯具有相
          當之身分地位，被告在台灣牙醫界雜誌所發表之文章
          內容指稱原告「是非不明」、「頭殼豈是正常」、「
          無人格者」、「像誰家的低能兒一般」等文字，足以
          使不特定人認為原告是一位是非不明、頭殼不正常、
          無人格、像低能兒一般，更足以使原告在精神上、心
          理上感受到難堪與不快，顯已達到侮辱原告之程度，
          使在社會上之評價受到貶損，且台灣高等法院刑事庭
          亦採相同見解，認定被告上開刊載文字之內容，足以
          減損原告之聲譽，業已構成刑法第309條第1項之公然
          侮辱罪刑，因而判處被告拘役30日，如易科罰金以
          300 元折算一日確定在案，被告於前開文章對原告人
          格所為之論述，顯足以損害原告之名譽至明，被告辯
          稱僅係質疑，未論斷原告之為人，不足以貶損原告之
          社會地位云云，並無可取。
五、按名譽被侵害者，關於非財產上之損害，加害人雖亦負賠償
    責任，但以相當之金額為限，民法第195條第1項定有明文。
    所謂相當，自應以實際加害情形與其名譽影響是否重大，及
    被害者之身分地位與加害人經濟狀況等關係定之（最高法院
    47年度台上字第1221號判例意旨參照）。本院審酌，兩造均
    為台北市執業牙醫師，係社會上高所得且享有較高聲譽地位
    者，而被告發表前開言論，雖傷害原告之名譽，惟係因總統
    、副總統大選期間，因支持者不同候選人，而出於非理性之
    謾罵等情，認原告請求非財產上之損害，以 400,000萬元為
    合理，應予准許；逾此部分之請求，則無理由。又被告於台
    灣牙醫界雜誌所為之言論，既已侵害原告之名譽，則原告請
    求被告於台灣牙醫界雜誌刊登如附件所示之道歉啟示 1頁，
    以為回復名譽之方法，核屬相當，應予准許；原告逾此部分
    之刊登道歉啟示請求，則無理由。
六、原告另以被告在前開文章中指摘「乙○○指控、侮衊陳水扁
    總統，我們應該對此煸動、侮衊的指控加以唾棄才好」、「
    乙○○為文指控、煽動、侮衊實在十分不道德」、「乙○○
    在長達4頁的文約3700字中，除充滿侮衊及煽動之能事外，
    其實並不實在」、「鄭文一味抹煞事實兼抹黑」、「莫非乙
    ○○是對岸的馬前卒？」、「乙○○無的放矢」等語，侵害
    其名譽，惟該部分已經刑事判決無罪確定，此有卷附刑事判
    決足參（見本院卷第47至49頁），而本件係刑事附帶民事訴
    訟，本院僅得以刑事移送之事實為範圍加以審酌，原告既未
    於本院追加被告侵權行為之事實，本院自無就被告前開行為
    是否侵害原告名譽加以審酌之必要，附此敘明。
七、綜據右述，原告依侵權行為之法律關係，請求被告賠償400,
     000元非財產上之損害及自附帶民事訴訟起訴狀繕本送達翌
    日即93年9月2日起至清償日止，按週年利率5%計算之利息，
    並於台灣牙醫界雜誌刊登如附件所示之道歉啟示 1頁，以為
    回復名譽之適當方法，為有理由，應予准許；逾此部分之請
    求，則無理由，應予駁回。本件決所命給付金額未逾500,00
     0元，應依職權宣告假執行；至於原告敗訴部分，既經駁回
    ，其假執行之聲請，失所附麗，應併予駁回。
八、原告之訴為一部有理由，一部無理由，依民事訴訟法第 385
    條第1項前段、第79條、第389條第1項第5款，判決如主文。
中　　華　　民　　國　　94　　年　　2 　　月　　24　　日
                  民事第五庭    法　官　吳素勤
以上正本係照原本作成
如對本判決上訴，須於判決送達後20日內向本院提出上訴狀
中　　華　　民　　國　　94　　年　　2 　　月　　15　　日
                    　　　　　　書記官　曾寶生
